臺灣臺北地方法院民事判決
111年度訴字第3686號
原      告  花旗(台灣)商業銀行股份有限公司


法定代理人  莫兆鴻  


訴訟代理人  陳正欽  
            向勃睿  
被      告  鄭英美(即翁婉真之繼承人)

兼  上一人
訴訟代理人  翁明忠(即翁婉真之繼承人)

上列當事人間請求清償借款事件，本院於民國111 年9 月27日言
詞辯論終結，判決如下：
    主  文
被告應於繼承被繼承人翁婉真之遺產範圍內，連帶給付原告新臺
幣陸拾伍萬捌仟伍佰伍拾貳元，及其中新臺幣參萬貳仟貳佰貳拾
壹元自民國一百十一年三月十日起至清償日止，按年息百分之十
五計算之利息，其中新臺幣陸拾壹萬零捌佰壹拾柒元自民國一百
十一年二月二十六日起至清償日止，按年息百分之十四點九九計
算之利息。
訴訟費用由被告於繼承被繼承人翁婉真之遺產範圍內連帶負擔。
    事實及理由
壹、程序部分：
一、按當事人得以合意定第一審管轄法院，但以關於由一定法律
    關係而生之訴訟為限；前項合意，應以文書證之，民事訴訟
    法第24條定有明文。經查，本件依原告與債務人即被繼承人
    翁婉真間所簽訂之花旗銀行信用卡約定條款（下稱系爭條款
    ）第28條、滿福貸個人信用貸款約定書（下稱系爭約定書）
    第23條約定之記載，渠等就前開契約所生之爭執，合意以本
    院為管轄第一審法院（見本院卷第36頁、第47頁），故本院
    就本件訴訟自有管轄權，合先敘明。
二、次按，因合併而消滅之公司，其權利義務，應由合併後存續
    或另立之公司承受，公司法第319 條準用同法第75條規定，
    定有明文。查訴外人美商花旗銀行股份有限公司（下稱美商
    花旗銀行）與原告依企業併購法有關分割之規定，將美商花
    旗銀行在台分行部分營業、資產及負債分割予原告，此有行
    政院金融監督管理委員會民國98年7 月17日金管銀外字第09
    800316561號函可稽（見本院卷第23頁），是就美商花旗公
    司分割予原告部分之營業、資產及負債等權利義務關係，應
    由原告概括承受。
貳、實體部分：
一、原告主張：
　㈠債務人即被繼承人翁婉真於97年5 月23日向原告申請VISA信
    用卡使用（帳務編號：0000000000000000號），依約被繼承
    人翁婉真得持信用卡於特約商店簽帳消費，惟依系爭條款第
    14條、第15條約定，被繼承人翁婉真應於當期繳款截止日前
    向原告清償，或以循環信用方式繳付最低應繳金額，如未於
    每月繳款截止日前付清當期最低應繳金額或遲誤繳款期限，
    自各筆帳款入帳日起，就該帳款之餘額以各筆帳款於起息日
    應適用之差別循環信用利率計付利息（最高為週年利率15％
    ）。詎被繼承人翁婉真自111 年1 月4 日起即未如期繳款，
    依約債務視為全部到期，迄今尚欠本息合計3 萬2,605 元（
    計算式：本金3 萬2,221 元＋起息日前已結算未受清償利息8
    1元＋費用及違約金303 元）未清償。　　
  ㈡又被繼承人翁婉真於104 年10月1 日向原告申請卡友滿福貸
    個人信用貸款（帳務編號：0000000000000000號），依約被
    告應按月清償本息，倘未依約清償，借款視為全部到期外，
    並應就到期日之本金餘額依約定利率計算遲延利息。詎被繼
    承人翁婉真貸得款項後自111 年1 月4 日起即未依約繳款，
    債務視為全部到期，迄今尚欠62萬5,947 元（計算式：本金
    61萬0,817 元＋起息日前已結算未受清償利息1 萬5,130 元＋
    費用0元＋違約金0），及其中61萬0,817 元自111 年2 月26
    日起至清償日止，按年息14.99％計算之利息未清償。
  ㈢另被繼承人翁婉真已於111 年1 月25日死亡，而被告二人為
    被繼承人翁婉真之繼承人，皆未向法院聲請拋棄繼承，故依
    法被告三人應於繼承被繼承人翁婉真之遺產範圍內，就被繼
    承人翁婉真之債務負連帶清償責任。為此，本於信用卡使用
    契約、消費借貸契約及繼承之法律關係請求被告返還信用卡
    欠款及借款本息等語，並聲明：如主文第一項所示。
二、被告等均辯以：被告等業已依法向法院申報限定繼承，並依
    法公告催告債權人應於111 年9 月8 日前申報債權，現被繼
    承人翁婉真之遺產依法執行中，故原告僅得依法參與分配等
    語。
三、經查，原告主張之上開事實，業據其提出與所述相符之信用
    卡申請書、系爭條款、電腦帳務明細、交易明細、花旗銀行
    滿福貸申請書暨約定書、系爭約定書、月付金試算表、花旗
    卡友信用貸款月結單、臺灣臺中地方法院（下稱臺中地院）
    111 年度司繼字第478 號公示催告公告、繼承系統表、戶籍
    謄本等件為證（見本院卷第25頁至第72頁），並於言詞辯論
    期日提出上開各文件原本，經本院核閱無誤後發還原告。而
    被告等均為債務人即被繼承人翁婉真之繼承人，且對原告主
    張被繼承人翁婉真之債務沒有爭執，故本院參酌原告所提上
    開證據資料，堪認原告之主張為真實。
四、按消費借貸契約，借用人應於約定期限內，返還與借用物種
    類、品質、數量相同之物；遲延之債務，以支付金錢為標的
    者，債權人得請求依法定利率計算之遲延利息，但約定利率
    較高者，仍從其約定利率，民法第478 條前段、第233 條第
    1 項分別定有明文。又繼承人自繼承開始時，除本法另有規
    定外，承受被繼承人財產上之一切權利、義務。但權利、義
    務專屬於被繼承人本身者，不在此限；繼承人對於被繼承人
    之債務，以因繼承所得遺產為限，負清償責任；繼承人對於
    被繼承人之債務，以因繼承所得遺產為限，負連帶責任，民
    法第1148條、第1153條第1 項亦分別定有明文。又限定繼承
    之繼承人，仍應繼承被繼承人之債務全額，僅以因限定繼承
    所得之遺產為限度，負償還責任，即限定繼承之繼承人，就
    被繼承人之債務，僅負以繼承遺產為限度之有限責任。限定
    繼承債權人，得就債權全額為裁判上及裁判外一切請求；惟
    債權人起訴請求，法院應為保留的給付（於繼承財產限度內
    為給付）之判決（最高法院86年度台上字第258號判決意旨
    參照）。查被繼承人翁婉真尚積欠原告前開本金及利息，而
    被告等均為債務人即被繼承人翁婉真之繼承人，業如上述，
    揆諸前揭規定及說明，自應由被告就被繼承人翁婉真生前所
    欠前揭債務，應在繼承被繼承人翁婉真之遺產範圍內負連帶
    清償責任。從而，原告依消費借貸、信用卡使用契約及繼承
    之法律關係，請求被告給付如主文第1 項所示之本金及利息
    ，為有理由，應予准許。
五、至被告等抗辯原告對被繼承人翁婉真之債權，應公示催告陳
    報債權後，再依債權比例分配等語部分，查繼承人於知悉其
    得繼承之時起三個月內開具遺產清冊陳報法院；繼承人依前
    二條規定陳報法院時，法院應依公示催告程序公告，命被繼
    承人之債權人於一定期限內報明其債權；前項一定期限，不
    得在三個月以下；被繼承人之債權人，不於第1157條所定之
    一定期限內報明其債權，而又為繼承人所不知者，僅得就賸
    餘遺產，行使其權利，民法第1156條第1 項、第1157條、第
    1162條已分別定有明文。則被繼承人翁婉真死亡後，被告等
    業已依法造具遺產清冊並經臺中地院准予備查，並依法催告
    被繼承人翁婉真之債權人申報債權，有臺中地院111 年度司
    繼字第478 號公示催告公告在卷可稽（見本院卷第63頁），
    是原告既已於債權申報期限即111 年9 月8 日前之111 年8 
    月3 日依法申報債權，原告對被繼承人翁婉真之債權即為被
    告等所知悉，原告自得就被繼承人翁婉真之遺產行使其債權
    ，至於原告之債權如何分配，則應視債權陳報之金額及比例
    而定，此乃嗣後被繼承人翁婉真清償債務程序之執行結果，
    事屬當然，惟此並不影響原告原有債權之主張，附此敘明。
六、本件訴訟費用應由被告連帶負擔。
七、據上論結，本件原告之訴為有理由，依民事訴訟法第85條第
    2 項，判決如主文。
中　　華　　民　　國　　111 　年　　9 　　月　　30　　日
                  民事第五庭    法　官　張詠惠
以上正本係照原本作成。
如對本判決上訴，須於判決送達後20日內向本院提出上訴狀。如
委任律師提起上訴者，應一併繳納上訴審裁判費。
中　　華　　民　　國　　111 　年　　9 　　月　　30　　日
                                書記官　陳香伶